臺灣高等法院高雄分院刑事判決　　　　99年度上訴字第1788號
上　訴　人　臺灣高雄地方法院檢察署檢察官
被　　　告　周祖
上列上訴人因被告偽造文書等案件，不服臺灣高雄地方法院99年
度訴字第885 號中華民國99年9 月16日第一審判決（起訴案號：
臺灣高雄地方法院檢察署99年度偵字第8908號），提起上訴，本
院判決如下：
    主  文
上訴駁回。
    理  由
一、公訴意旨略以：被告周祖於民國98年1 月7 日，在高雄市
    前金區○○○路166 號7 樓之2 住處內，貸款新台幣（下同
    ）12,000元予翁亞蘭。其為求擔保該債權，明知翁亞蘭之配
    偶簡來福並未同意擔任上開借款之保證人，竟基於教唆翁亞
    蘭偽造文書並持以行使之犯意，在上開處所要求翁亞蘭以其
    名義開立之本票號碼NO385222、面額3 萬元、到期日98年3
    月7 日本票1 張及借條憑證，並教唆翁亞蘭在上述本票之背
    面，及「借條憑證」中「保證人」欄位，分別偽造「簡來福
    」之署名及指印各1 枚，用以表示簡來福願意擔任翁亞蘭對
    被告周祖因借款簽發之本票債務之背書人及借款之保證人
    ，而偽造完成私文書，翁亞蘭並當場持該2 張偽造之私文書
    交付知情之被告周祖而行使之，足以生損害於簡來福。嗣
    於98年3 月7 日後，翁亞蘭未依約還款，被告周祖遂於98
    年4 月7 日向臺灣高雄地方法院檢察署遞狀告發，始知上情
    。因認被告周祖涉犯刑法第29條、第216 條、第210 條之
    教唆行使偽造私文書罪嫌。
二、公訴人認被告周祖涉犯教唆行使偽造私文書罪嫌，係以證
    人翁亞蘭、簡福來、林麗花之證述，並有上開本票及借款憑
    證附卷，資為論據。
三、訊據被告周祖否認有教唆行使偽造私文書犯行，辯稱翁亞
    蘭向其借款，並交付發票人翁亞蘭、背書人簡福來之本票一
    紙及記載保證人簡來福之借條憑證，其並不知簡來福之簽名
    係翁亞蘭所偽造，更無教唆翁亞蘭偽造簡來福之簽名等語。
四、證據能力之說明：
    (一)證人翁亞蘭於警詢之陳述係被告以外之人於審判外之陳述
      ，而警詢之陳述與審判中不符，其先前之陳述，須具有較
      可信之特別情況，且為證明犯罪事實之存否所必要者，始
      具有證據能力，刑事訴訟法第159 條之2 定有明文。茲檢
      察官並未說明證人翁亞蘭於警詢之陳述有何較可信之特別
      情況，固無證據能力，不得資為作不利被告周祖之認定
      ，然證人翁亞蘭於警詢之陳述仍得作為彈劾證據。
    (二)證人翁亞蘭於偵查之陳述因未經依法具結，有違刑事訴訟
      法第186 條第1 項規定，自無證據能力。
五、經查：
    (一)98年1 月7 日，翁亞蘭為向被告周祖借款，故於其所簽
      發面額3 萬元本票背面偽造簡福來簽名用以表示簡福來有
      擔任背書人之意，並在其出具之借條憑證上保證人欄偽造
      簡福來簽名用以表示簡福來有擔任保證人之意，而後交付
      被告周祖等事實，業據證人翁亞蘭於原審審理中結證明
      確（見原審卷第22頁正、反面），並有本票一紙及借條憑
      證附卷可稽（見偵查卷1 第4 －6 頁），自堪以認定。
    (二)證人翁亞蘭於警詢及偵查中固陳述其向被告周祖借款，
      因被告周祖表示需要擔保人，並告以可以簽簡福來之姓
      名，其遂在本票及借條憑證上簽簡福來之姓名，被告周祖
      應知其未經簡福來之同意等語（見偵查卷1 第12－13頁
      、偵查卷4 第17－18頁、偵查卷5 第14頁反面－第15頁）
      。惟被告周祖始終辯稱其並不知翁亞蘭偽造簡來福之簽
      名，更無教唆翁亞蘭偽造簡來福之簽名等語；再參以證人
      翁亞蘭於原審審理中結證稱其係向被告周祖詢問可否以
      簡福來為保證人，被告周祖表示可以，並告以需經簡福
      來之同意，其因與簡福來已分居多年，遂擅自在本票及借
      條憑證上簽簡福來之姓名，被告周祖並未親見其在本票
      及借條憑證上簽簡福來之姓名等語（見原審訴字卷第22－
      24頁）；是證人翁亞蘭陳述前後不同，已難遽信何者陳述
      為真實，且證人翁亞蘭於警詢及偵查中之陳述無證據能力
      （如前述），復無其他證據足佐翁亞蘭係因被告周祖教
      唆而在本票、借條憑證上偽造簡福來之簽名，證人翁亞蘭
      於原審審理中結證所稱，即堪採信。
    (三)證人林麗花於偵查中固結證稱翁亞蘭向被告周祖借款，
      被告周祖告知翁亞蘭簽簡福來之姓名等語（見偵查卷1
      第13頁）。惟證人林麗花之證詞語意簡略，未明確陳述被
      告周祖是否當面要求翁亞蘭立即簽簡來福之名以為背書
      ，亦未顯示被告周祖之意係要翁亞蘭冒其夫在違反授權
      情形下偽簽名及蓋指印情事；況證人林麗花於原審審理中
      已結證改稱其介紹翁亞蘭向被告周祖借款，但其於翁亞
      蘭借款及簽發本票、借條憑證時均未在場，故均不知情，
      其於偵查中並未陳述被告周祖告知翁亞蘭簽簡福來之姓
      名等語（見原審訴字卷第46－47頁）；又翁亞蘭與簡來福
      係親密夫妻關係，並無證據足認被告周祖知悉其夫妻關
      係不佳，則由翁亞蘭出面借款，要求以其夫之名背書保證
      乃屬常情，即使由妻代夫簽名背書，其間猶有獲夫授權之
      可能性，縱被告周祖為此告知，尚無從依此認定被告周
      祖有教唆翁亞蘭在本票、借條憑證上偽造簡福來之簽名
      之情。
    (四)至被告周祖固曾於98年度偵字第30176 號偽造文書案件
      偵查中自白教唆林益龍在本票、借條憑證上偽造其妻陳麗
      君簽名之情，固有臺灣高雄地方法院檢察署98年度偵字第
      30176 號檢察官聲請簡易處刑書可參（見偵查卷3 第14頁
      ），但被告周祖縱使有教唆林益龍在本票、借條憑證上
      偽造其妻陳麗君簽名之犯行，亦不得因此佐證被告周祖
      有教唆翁亞蘭在本票、借條憑證上偽造簡福來之簽名之犯
      行，自不得據為不利被告之認定。
    此外，復查無其他證據足資證明被告周祖有教唆偽造文書
    犯行，被告周祖被訴犯罪自屬不能證明。
六、原審因而以不能證明被告周祖犯罪，而為被告周祖無罪
    之諭知，核無違誤。檢察官上訴意旨，指摘原判決不當，為
    無理由，應予駁回。
據上論斷，應依刑事訴訟法第368 條，判決如主文。
本案經檢察官劉玲興到庭執行職務。
中    華    民    國  100     年    1     月    27    日
                    刑事第八庭  審判長法  官  洪兆隆
                                      法  官  張盛喜
                                      法  官  郭玫利
以上正本證明與原本無異。
如不服本判決應於收受本判決後10日內向本院提出上訴書狀，其
未敘述上訴理由者，並得於提起上訴後10日內向本院補提理由書
狀（均須按他造當事人之人數附繕本）「切勿逕送上級法院」。
中    華    民    國  100     年    1     月    28    日
                                      書記官  梁美姿